【裁判字號】    97,上易,752
【裁判日期】    971104
【裁判案由】    竊盜
【裁判全文】
臺灣高等法院高雄分院刑事判決         97年度上易字第752號
上  訴  人
即  被  告  乙○○
上  訴  人
即  被  告  甲○○
上列二人共同
選任辯護人  吳澄潔律師
上列上訴人等因竊盜案件，不服臺灣屏東地方法院97年度易字第
299 號中華民國97年7 月31日第一審判決（起訴案號：臺灣屏東
地方法院檢察署97年度偵字第1914號），提起上訴，本院判決如
下：
    主  文
原判決撤銷。
甲○○結夥三人以上攜帶兇器竊盜，累犯，處有期徒刑壹年。扣
案之沙耙肆支及塑膠畚箕肆個均沒收。
乙○○結夥三人以上攜帶兇器竊盜，處有期徒刑捌月，緩刑貳年
。扣案之沙耙肆支及塑膠畚箕肆個均沒收。
    事  實
一、甲○○前因竊盜案件，經本院以91年度上更一字第170 號判
    決處有期徒刑10月確定，於民國93年5 月31日縮刑期滿執行
    完畢。詎仍不知悔改，夥同乙○○、陳國龍（由原審另行審
    結），共同基於意圖為自己不法所有之竊盜犯意聯絡，於97
    年3 月14日清晨6 時許，由甲○○攜帶其所有塑膠畚箕4 個
    ，及客觀上足以危害人生命、身體及安全，可供兇器使用之
    沙耙4 支，並駕駛其所有之三輪拼裝車1 台搭載乙○○、陳
    國龍，結夥3 人以上，前往屏東縣新埤鄉新埤村林邊溪新埤
    大橋上游800 公尺處，共同以上開沙耙將該處屬於國家公有
    、由屏東縣政府水利處河川駐衛警丁○○所管領之河川砂石
    剷進上開畚箕內，再倒入上開三輪拼裝車車斗內之方式竊取
    砂石，俟裝滿車斗後，即由甲○○駕駛該拼裝車載至距挖取
    地點約100 公尺遠之同在河川地內之工寮外，復再次返回上
    開地點，與乙○○、陳國龍承前竊盜之接續犯意，以同一方
    式盜採砂石而未及載離時，即於同日上午7 時10分許，為警
    當場查獲，並當場扣得上開沙耙4 支、塑膠畚箕4 個、裝滿
    砂石之三輪拼裝車1 台，及所竊得之砂石計3.36立方公尺。
二、案經屏東縣政府警察局潮州分局報請臺灣屏東地方法院檢察
    署檢察官偵查起訴。
    理  由
一、證據能力部分：
  (一)按被告以外之人（包括證人、鑑定人、告訴人、被害人及共
    同被告等）於審判外之陳述雖不符刑事訴訟法第159 條之1
    至之4 等四條之規定，而經當事人於審判程序同意作為證據
    ，法院審酌該言詞陳述或書面陳述作成時之情況，認為適當
    者，亦得為證據；當事人、代理人或辯護人於法院調查證據
    時，知有刑事訴訟法第159 條第1 項不得為證據之情形，而
    未於言詞辯論終結前聲明異議者，視為有前項之同意，同法
    第159 條之5 定有明文。立法意旨在於傳聞證據未經當事人
    之反對詰問予以核實，原則上先予排除。惟若當事人已放棄
    反對詰問權，於審判程序中表明同意該等傳聞證據可作為證
    據；或於言詞辯論終結前未聲明異議，基於尊重當事人對傳
    聞證據之處分權，及證據資料愈豐富，愈有助於真實發見之
    理念，且強化言詞辯論主義，使訴訟程序得以順暢進行，上
    開傳聞證據亦均具有證據能力。
  (二)本判決所引用下列之傳聞證據，當事人於準備程序中均同意
    作為證據，於審判程序中則表示沒有意見等語，本院認以之
    作為本案之證據亦屬適當，是本案所引用之證據均有證據能
    力。
二、訊據被告甲○○、乙○○固坦承渠等未經同意，於上開時地
    ，以上開工具挖取河川砂石之事實，惟否認有何竊盜犯行，
    被告甲○○辯稱：其挖取上開河川砂石，不是要載去賣，是
    用來填平其工寮地面之凹洞，無不法意圖，且該工寮是其母
    親承租之河川農地，其問過縣政府的人，縣政府人員說這樣
    不犯法云云；被告乙○○則辯稱：我是到場幫忙的，我們不
    是竊盜云云。經查：
  (一)被告甲○○於上開時間，夥同被告乙○○、共犯陳國龍，未
    經屏東縣政府水利處之同意，共同以前述方式，在屏東縣新
    埤鄉新埤村林邊溪新埤大橋上游800 公尺處，擅自挖取屬於
    國家公有之河川砂石，將之裝滿上開拼裝車車斗後，先由被
    告甲○○載至距挖取地約100 公尺遠之同在河川地內之工寮
    外傾倒，又再回到上開地點，以同一方式挖取河川砂石，裝
    滿後未及載離，即為警當場查獲等事實，為被告甲○○、乙○○迭於警詢、偵查、原審及本院審理時坦承不諱，核與共
    犯陳國龍於偵查時、證人即在屏東縣政府水利處水利行政科
    擔任河川駐衛警之丁○○於原審審理時、證人即同在該處擔
    任駐衛警之丙○○於本院審理時，及證人即查獲本件之警員
    曾俊智於原審審理時證述之情節相符。
  (二)此外，並有河川圖、會勘紀錄各1 份、查獲現場相片在卷，
    及沙耙4 支、塑膠畚箕4 個、裝滿砂石之三輪拼裝車1 台、
    竊得之砂石計3.36立方公尺扣案可佐。被告2 人結夥三人以
    上，持沙耙等兇器於前揭時地未經許可擅自挖取河川砂石之
    事實已臻明確。
二、被告2 人雖以前詞置辯，惟查：
  (一)證人丁○○於原審結證稱：林邊溪之砂石係公家所有，主管
    機關係縣政府，依水利法規定，採取河川砂石需向縣政府申
    請，本件案發時間，沒有人申請開採砂石等語，核與證人曾
    俊智於原審結證稱：採取河川砂石要申請核准，不得將公家
    之砂石挪為私用，查獲時，其曾問被告甲○○等人有無合法
    採取砂石之文件，但渠等未能提出等語，被告甲○○對於其
    未經許可乙節亦不否認，參以其於85年間，已因違反水利法
    案件，經台灣屏東地方法院以85年度易字第2148號判決處有
    期徒刑8 月、緩刑3 年確定；於87年間再因盜採河川砂石，
    經本院以91年度上更（一）字第170 號判決處有期徒刑10月
    確定，於91年間，因涉嫌盜採河川砂石，經檢察官以92年度
    偵字第5272號提起公訴，惟因證據不足，經台灣屏東地方法
    院以93年度易字第520 號判決無罪確定，有臺灣高等法院被
    告前案紀錄表在卷可按，其對於挖取河川砂石需申請許可，
    否則會觸犯刑罰一事，顯知之甚稔，再佐以被告甲○○、乙○○與共犯陳國龍被警方發現上前盤查時，即試圖離開現場
    乙節，亦據證人曾俊智於原審結證明確，足證被告甲○○明
    知其未經許可挖取河川砂石之行為係屬違法之行為；被告甲○○辯稱：縣府人員曾告知其上開行為合法云云；被告乙○○辯稱：伊不知係違法的云云，均難採信。
  (二)證人曾俊智固證稱在被告甲○○上開工寮內查獲之砂石材質
    、濕度與查獲現場之砂石不同（見原審卷第66頁背面），然
    其並未親自至被告甲○○上開工寮查證，僅係依他人所拍攝
    之照片而為主觀判斷，業據其結證屬實，其所證內容是否與
    實情相符，並非無疑。且衡情，被告等人挖取第1 車與第2
    車砂石之時間，其間隔並非短暫，第1 車所挖取之砂石難予
    排除係經風乾後始呈現濕度及外觀不同，而質諸被告甲○○
    、乙○○均一再堅稱第1 車係倒於該工寮內等語，此外，並
    無證據證明被告甲○○將第1 車之砂石倒於他處，被告甲○○此部分供述，非不可採信。
  (三)被告甲○○一再供承：其欲將挖取之河川砂石用來填平其「
    工寮」地面之凹洞，其顯然欲將上開未經許可挖取之砂石據
    為己有，主觀上確有不法所有之意圖甚明，其辯稱：並無不
    法所有之意圖云云，亦難採信。
  (四)綜上所述，被告甲○○、乙○○所為辯解，均係卸責之詞，
    委無足採。被告二人盜採砂石之事證明確，應予依法論科。
    。至於被告甲○○、乙○○上開盜取砂石之行為，是否違反
    水利法之規定，而應處以行政罰乙節，並不影響被告2 人本
    件竊盜罪責之成立，附此敘明。
三、按刑法第321 條第1 項第3 款之攜帶兇器竊盜罪，係以行為
    人攜帶兇器竊盜為其加重條件，此所謂兇器，其種類並無限
    制，凡客觀上足對人之生命、身體、安全構成威脅，具有危
    險性之兇器均屬之，且祇須行竊時攜帶此種具有危險性之兇
    器為已足，並不以攜帶之初有行兇之意圖為必要（最高法院
    79年度台上字第5253號判例意旨參考）。查被告甲○○等犯
    本案時所攜帶之沙耙4 支，係金屬材質、質地堅硬，且體積
    龐大，有相片1 張在卷可按（見警卷第25頁下方相片），衡
    情若持以攻擊，客觀上對人之生命、身體、安全應具有危險
    性，性質上自均屬兇器無疑。核被告2 人所為，均係犯刑法
    第321 條第1 項第4 款、第3 款之結夥3 人以上攜帶兇器竊
    盜罪。又被告甲○○、乙○○及共犯陳國龍就上開犯行，有
    犯意聯絡及行為分擔，均為共同正犯。再者，渠等分2 趟竊
    取上開2 車砂石之行為，係於密切接近之時間及同地實施，
    侵害同一法益，各行為之獨立性極為薄弱，且係出於同一目
    的，在時間之差距上，難以強行分開，應視為數個舉動之接
    續施行，合為包括之一行為予以評價，而屬接續犯。又查被
    告甲○○前有如事實欄所示之科刑及執行情形，有臺灣屏東
    地方法院檢察署刑案資料查註紀錄表、臺灣高等法院被告前
    案紀錄表各1 份附卷足憑，其於刑之執行完畢後5 年內，故
    意再犯本件有期徒刑之罪，為累犯，應依刑法第47條第1項
    之規定加重其刑。
四、原審予以論科，固非無見。惟查：(一)事實認定應依證據認定
    之，否則即有違證據裁判主義。被告甲○○之工寮係位於上
    開河川地內，為被告甲○○於警詢中所供明，原判決認係位
    在屏東縣新埤鄉○○村○○路101 號前，有認定事實未依證
    據之違法；又原扣案之砂石係3.36立方公尺，有贓物認領保
    管單附於警卷可稽，原判決認係3.6 立方公尺等語，亦有未
    依證據認定事實之違法。(二)量刑除考量刑法第57條、第58條
    等之規定外，亦應符合比例原則，使罰當其罪，始得謂兼顧
    被告之人權，及社會之平均正義。本件被查扣之砂石僅3.36
    立方公尺，市價約值新台幣1680元，且被告等人持以盜採之
    工具僅為沙耙及畚箕等傳統農具，自與一般砂石業者以大型
    機具盜採者有別，原判決量處被告甲○○有期徒刑1 年6 月
    、乙○○有期徒刑10月，量刑似有失入之情形。審酌被告2
    人均身心健全，被告甲○○不思以正當途徑獲取財物，竟夥
    同被告乙○○、共犯陳國龍竊取公有之河川砂石，犯後均否
    認犯行，顯無悔意，衡以被告甲○○有竊取河川砂石之前科
    、素行不良，被告乙○○素行良好，有臺灣高等法院被告前
    案紀錄表在卷可按，另被告甲○○為提議行竊之人，參與本
    案之程度最深，惡性較大，被告乙○○係依從被告甲○○之
    指示為本件犯行，暨渠等之犯罪動機、手段、智識程度等一
    切情狀，分別量處如主文所示之刑。末者，扣案之上開沙耙
    4 支及塑膠畚箕4 個，均係被告甲○○所有，犯本件竊盜案
    所用之工具，業據被告甲○○供承不諱，爰依刑法第38條第
    1 項第2 款規定宣告沒收，又本案情節尚非嚴重，而扣案之
    三輪拼裝車之價值不低，如併宣告沒收該車輛，顯不符比例
    原則，爰不予宣告沒收，附此敘明。
五、被告乙○○前未曾受有期徒刑以上刑之宣告，有台灣高等法
    院被告前案紀錄表在卷可按，其純係幫忙友人而誤罹刑章，
    涉案情節較輕，經此偵審教訓，應知所警惕而無再犯之虞，
    本院認對其所處之刑以暫不執行為適當，爰宣告緩刑2 年，
    以啟自新。
六、據上論斷，應依刑事訴訟法第刑事訴訟法第369 條第1 項前
    段、第364 條、第299 條第1 項前段，刑法第28條、第321
    條第1 項第4 款、第3 款、第47條第1 項、第74條第1 項第
    1 款、第38條第1 項第2 款，判決如主文。
本案經檢察官林敏惠到庭執行職務。
中    華    民    國    97    年    11    月    4    日
                  刑事第七庭    審判長法  官  莊飛宗
                                      法  官  孫啟強
                                      法  官  陳明富
以上正本證明與原本無異。
不得上訴。
中    華    民    國    97    年    11    月    4    日
                                      書記官  黃英彥
附錄本判決論罪科刑法條全文：
刑法第321條第1項第3款、第4款
犯竊盜罪而有左列情形之一者，處6 月以上、5 年以下有期徒刑
：
三  攜帶兇器而犯之者。
四  結夥三人以上而犯之者。


司法院資訊處製作；財團法人民間司法改革基金會備份。
